臺灣板橋地方法院民事判決　　　　　　　98年度訴字第1992號
原　　　告
即反訴被告　東京通運有限公司
法定代理人　陳豐田
訴訟代理人　陳敏益
　　　　　　羅淑英
被　　　告　林家萬
訴訟代理人　張運才律師
複 代理 人　林虹村
被　　　告
即反訴原告　蔡青福
訴訟代理人　官朝永律師
複 代理 人　鄭珮玟
　　　　　　張耀天
上列當事人間侵權行為損害賠償事件，本院於民國100年1月18日
言詞辯論終結，判決如下：
    主  文
被告蔡青福應給付原告新臺幣伍萬陸仟佰伍拾捌元，及自民國
九十八年八月三日起至清償日止，按年息百分之五計算之利息。
原告其餘之訴駁回。
訴訟費用由被告蔡青福負擔十分之一，餘由原告負擔。
本判決第一項得假執行。但被告蔡青福如以新臺幣伍萬陸仟佰
伍拾捌元為原告預供擔保後，得免為假執行。
原告其餘假執行之聲請駁回。
反訴原告之訴駁回。
反訴訴訟費用由反訴原告負擔。
    事實及理由
壹、本訴部分：
一、程序方面：原告於訴狀送達後，將訴之聲明之金額由「新臺
    幣（下同）775,975元」變更為「779,775元」，屬擴張應受
    判決事項之聲明，核其請求之基礎事實同一，亦不甚礙被告
    之防禦及訴訟之終結，依民事訴訟法第255條第1項第2、3、
    7款規定，應予准許。
二、原告主張：
  (一)被告蔡青福駕駛原告所有營業遊覽車車牌號碼為A5-137（下
    稱系爭車輛）與被告林家萬酒醉駕駛重型機車N2E-288發生
    車禍，造成A5-137車輛毀損，修繕費用合計139,755元。又
    車輛損害後由被告蔡青福開到土城德昌修理廠棄毀不管，直
    到原告存證信函通知被告蔡青福必須趕快找合格廠商維修，
    但被告蔡青福不理會，造成系爭車輛維修耗時64天，自民國
    98年1月6日至98年3月13日，且因車輛未維修好無法營業，
    原告於98年1月1日已收受顧客訂車自98年1月8日至同年3月3
    0日共82天，無法履約，營業損失合計64萬元，故一併請求
    賠償共計779,755元。
  (二)被告林家萬尚有請求原告醫療及身障損失，由於此部分屬保
    險公司之契約給付責任，原告公司聲請不互為抵銷；被告蔡
    青福係承攬再興中學之交通車，車輛毀損必須依契約負賠償
    責任，被告蔡青福已於訴前收受原告所寄達之存證信函通知
    於一定期間內，且自尋修理廠為車輛A5-137之修繕，但被告
    皆置之不理，原告只能先行代付修車費於臺北縣政府登記有
    案之德昌修理廠修繕，是被告蔡青福、林家萬二人負有連帶
    賠償系爭車輛之責任。
  (三)原告出勤紀錄是原告公司原為保存駕駛員出勤確定日期與趟
    次，與被告蔡青福吻合，且被告蔡青福於98年1月6日向原告
    公司借款1萬元、97年12月14日出勤費及小費2,000元，計12
    ,000元，原告公司均已付清，也已簽領承攬服務費收據。98
    年1月23日又領取出勤承攬服務費12,300元，共領取承攬服
    務費24,300元，已簽領收據，並申報所得。又出勤紀錄與行
    車紀錄並無相關，且行車紀錄表皆置放於遊覽車上，駕駛員
    獨占不交還原告公司，原告公司也很無奈。其次出勤工資原
    告公司也同意抵修車費。承攬服務費收據二紙也因報稅影印
    存底，可用A4紙才沒分開，絕不可能用空白紙張司機會願意
    簽收，司機領錢由羅淑英交付現金，也由羅淑英與司機接洽
    ，要司機本人同意才可以，不可能有假。
  (四)97年12月14日被告蔡青福確實開車時有人為因素使用不當導
    致離合器與壓板及飛輪整組損壞，大型遊覽車離合器是用來
    變換擋速之用，不能用腳踩太久，如人為操作不當使用將會
    導致整組磨損壞掉。被告蔡青福於97年12月6日來到原告公
    司停車場報到，並辦理車輛點交完整程序，當時他也有試車
    一切均為正常，並無反應任何車況問題，原告公司於97年12
    月8日開始指派載客，到了第三天公司有請維修保養人員幫
    忙檢查當時由被告蔡青福所駕駛之系爭車輛發覺離合器有明
    顯過高（因人為操作不當導致而成）當時技師也有告訴他：
    不能將離合器久踩不放，技師也幫被告蔡青福做了調整並指
    導正確操作方式，一直到12月14日載乘客到台中，回程時訴
    外人羅淑英與原告公司法定代理人陳豐田也一同乘坐當時由
    被告蔡青福所駕駛之系爭車輛回程途中，於土城交流道時，
    羅淑英與陳豐田才發覺被告蔡青福所駕駛的系爭車輛離合器
    好像被咬死，無法入擋，而原先開系爭車輛的小宋於97年12
    月5日交還系爭車輛時並無發現離合器有問題，原告公司並
    未提出訴訟，而且系爭車輛自修理完成後交車給其他司機營
    運開車至今有一年多行駛15萬公里以上也都很正常，確實是
    被告蔡青福個人開車使用不當之行為。
  (五)兩造間之承攬契約依驗憲法規定，個人可承包合法之營業項
    目（法令無明定個人不得包攬之業務）並於承攬契約第7條
    第1款定有明文，被告可指定其代理人包攬此承攬業務，意
    即打破勞動基準法所定之僱傭關係中勞工的不可取代性，且
    該承攬契約於契約成立前已將範本存證送達主管機關臺北市
    政府勞工局，該局亦認無不符法規，故該承攬契約不應視為
    勞僱契約，應以其本意為可轉包之承攬契約。爰依侵權行為
    之法律關係提起本訴等語。併為聲明：被告應連帶賠償原告
    779,755元，及繕本送達翌日起算百分之五利息。
三、被告林家萬則以：因原告僱用被告蔡青福為司機駕車肇事．
    ．．經臺灣省臺北縣區車輛行車事故鑑定委員會鑑定，被告
    林家萬駕駛普通重型機車，無肇事原因，但因身體受傷於98
    年5月4日向鈞院提出刑事附帶民事訴訟，請求原告與被告蔡
    清福因侵權行為損害賠償連帶賠償1,247,450元，原告乃於9
    8年7月1日起訴，惟依車輛行車事故鑑定委員會北縣鑑字第9
    80083號鑑定意見書認定被告無肇事原因，原告濫行起訴，
    顯然當事人不適格等語，資為抗辯。併為答辯聲明：原告之
    訴駁回。
四、被告蔡青福則以：
  (一)被告否認系爭車輛之修繕費用達135,975元，蓋：
  1.原告所提之估價單為私文書，被告否認其真正，另據該估價
    單所示，多有浮列之處，謹臚陳如下：
  前擋風玻璃拆裝換新部分：該前擋玻璃於被告受雇於原告前
    已有明顯之裂痕，該項換新應扣除已經折舊之費用，殊無由
    被告按新品全額給付之理，且據原告向其他維修車廠詢問，
    其維修費用亦明顯高於市場行情。
  前右鐵股焊接校正及前右板金焊接校正部分：被告係與普通
    重型機車擦撞，撞擊力道不可能導致鐵股歪斜而需要焊接、
    板金及校正，該二項維修費用顯屬多餘。
  前賓士大燈及前霧燈2 只換新部分：事實上均只有一只賓士
    大燈及霧燈破損，且其費用顯高於市場行情。
  其他如前保險桿換新1 支、前保險桿拆裝工資、前車頭及保
    險桿噴漆，據被告向其他維修車廠詢問，其維修費用亦高於
    市場行情甚多。
  2.原告所提原證一之統一發票，顯非系爭車輛之維修費：
  統一發票之品名為板金及噴漆，顯與系爭車輛維修主要在於
    更換擋風玻璃及保險桿，迥不相同。
  統一發票簽發日期為98年5 月15日，顯與系爭車輛發生車禍
    事件而受損之日期為98年1月6日不符。難以證明原告所提原
    證一之統一發票為系爭車輛之維修費用。
  原告所提之統一發票上記載A5-137之筆跡顯係原告後來所自
    行記載，若該發票確係系爭車輛之維修費用，原告何需多此
    一舉。
  3.被告主張原告所提之估價單，內容多有浮列之處，並已於收
    到存證信函後即提出異議，且原告98年2 月28日之存證信函
    中，所列修繕項目與修繕費用共計115,500 元，與其所提出
    之估價單之項目與金額129,500均不相符。
  4.原告99年3月11日所提之估價單與卷附第98年7月2日所提之
    估價單同為98年2月10日所記載，內容卻顯然不同。又99年3
    月11日所提之估價單所視之材料明細僅51,580元，工資竟高
    達81,700元，顯不合理。又與原告公司所提發票所載內容「
    鈑金噴漆129,500元」迥不相同，況車輛指有一個燈受損，
    卻更換兩個燈，此外拆裝前檔玻璃工資11,000元、前保險桿
    拆裝工資22,000元，均背於常理而不可採。
  (二)原告否認原告有因修繕系爭車輛，造成64萬元車輛無法營業
    之損失：
  1.原告主張其已收受98年1月8日至同年3 月30日之顧客訂單，
    然未提出相關證據以實其說。
  2.系爭車輛毀損部分僅為車輛右前方，原告主張修繕日數竟長
    達64日，顯背於常理而不可採。
  3.以目前市面上租用大型遊覽車（含司機小費、加油費及過路
    費），一天不過1萬元，原告主張其一天的營業損失1萬元，
    的確太誇張。
  (三)兩造間之契約關係應屬「勞動契約」而非原告所主張之承攬
    契約。被告與原告訂定契約，其真意在僱傭契約，而非承攬
    ，縱然契約文字標明為「承攬契約」，然雙方當事人所應適
    用之法律關係，仍應探究當事人締約實之真意及後續履約之
    實際情況綜合判定之，不得拘泥於契約上之文字。縱使依據
    原告所提車趟承攬契約書第7條第1款約定，被告可指定其代
    理人包攬此承攬業務，亦僅屬於經雇主同意得由他人代為勞
    動之情形，並不足以證明兩造間之契約為承攬契約，故縱契
    約書有此明文並不影響本件兩造間之契約為勞動契約之本質
    。退步言，車趟承攬契約書與兩造間口頭成立之契約有間，
    乃嗣後原告才要求被告簽訂之書面契約。而簽訂書面契約當
    時，被告及其保證人並未閱讀契約文字內容，亦不明白「承
    攬契約」之意義，自不得謂兩造就車趟承攬契約書有何合意
    可言。
  (四)被告係於97年12月8日至98年2月27日依照原告之實際指示，
    從事臺北市私立再興中學之學生交通車接駁車趟及星期例假
    日之遊覽車包車旅遊駕駛，是被告確係有駕駛原告所有之車
    輛，依原告指示之時間、地點行駛，接受原告之指揮調度，
    親自為原告提供勞務，獲取經濟上利益，且依車趟承攬契約
    書第7條第4款約定，乙方（被告）應負責車輛安全檢查及車
    輛之內外清潔，穿著甲方（原告）提供之制服及整齊之褲、
    襪、鞋，又依車趟承攬契約書第7條第5款，乙方（被告）每
    日16時30分至19時30分應主動電話聯絡甲方（原告）詢問承
    攬車趟是否有變動，以上在在顯示被告在人格、經濟、組織
    上均從屬於原告，被告完全受原告之指揮監督，兩造間確為
    僱傭關係，依其行為及內容而言，即使雙方未簽訂僱傭契約
    ，亦不容原告空言否認。
  (五)原告所提之被告蔡青福98年之扣繳憑單上，亦列明為「薪資
    」，足證兩造間為僱傭契約關係無疑。又該扣繳憑單上載明
    被告蔡青福於98年所得為24,300元，然被告蔡青福是否有如
    實受領如數報酬？是否有如原告所稱之借款？此皆須由原告
    善盡舉證責任舉證之！又原告於99年5月19日所呈之出勤紀
    錄（因非被告蔡青福所記載，被告否認其真正）下，既然載
    明為97年12月8日至98年1月15日止之所得，當然有部分為97
    年度之所得，為何全部列入98年度之所得，此外，原告既然
    主張每趟車之報酬為300元，何以另有2趟是以200元計算，
    益證為原告主張每趟車之報酬為300元，實不足採。
  (六)被告蔡青福在原告公司任職期間為97年12月8日至98年2月27
    日，同年2月28日及3月1日為例假日，被告蔡青福於98年2月
    27日除寄發存證信函予原告終止勞動契約外，於次日並將系
    爭車輛交還原告，但當天原告拒收，直到3月2日才收受被告
    返還之車子，由原告於99年3月4日以存證信函稱被告駕駛車
    輛349-MM自98年元月16日至3月2日止足以證明，是原告稱被
    告98年2月27日未上班乙節，與事實不符。另原告於98年3月
    2日確已收受該存證信函，故兩造之勞動契約關係最遲於是
    98年3月2日業已終止。另依原告98年3月4日存證信函內容可
    知原告所指曠職之日期為98年3月2日並非98年2月27日，然
    被告已經於98年2月28日通知原告還車並終止勞動契約在案
    ，被告自無於98年3月2日再服勤務之義務。
  (七)縱認原告之請求有理由，被告仍得就下列金額之範圍內主張
    抵銷之：
  1.被告於97年12月8日起受僱於原告公司擔任校車司機，被告
    每月之底薪為1萬元，其餘薪資按實際出車之趟數計算，每
    趟200元，總計97年12月份共出車60趟（含12月19日、12月
    30日各有一中間趟，各加算一趟）及12月14日至臺中，該趟
    為1,000元，總計12月份被告應得之薪資加計底薪為23,000
    元【60趟＊200＋1,000（臺中）＋10,000（底薪）】，98年
    1月份應得薪資為15,200元【26趟＊200＋10,000（底薪）】
    ，98年2月份應得薪資為22,000元【60趟＊200＋10,000（底
    薪）】，總計97年12月至98年2月份被告應得之薪資總額為
    60,200元（尚未計算超時加班費），惟原告除僅曾於98年1
    月6日匯款6,000元及於同月23日給付5,800元薪資外，其餘
    薪資均剋扣未發予原告，總計積欠被告薪資48,400元（尚未
    計算超時加班費），至於被告之平均工資若依工作期間所得
    工資總額60,200元除以上開實際工作天數52日計，平均每日
    工資為1,157元。原告自肇事事故之日起，即不給付予被告
    薪資，總計積欠被告薪資48,400元（尚未計算超時加班費）
    。
  2.被告一再積欠原告薪資，原告苦無他法只得於98年2 月27日
    以存證信函通知被告終止勞動契約，另謀工作，而依勞動基
    準法規定，被告應給付原告資遣費，原告任職於被告公司期
    間（98年12月8日至98年2月27日）近3個月，依法不滿一個
    月者以一個月計，故被告應給付原告8,677元之資遣費（1,1
    57×30×3/12）。上開勞資爭議事項被告並依法向臺北市政
    府勞工局聲請勞資協調，經勞工局轉介勞資關係協進會於98
    年3月20日進行調解，惟原告未到場，故協調不成立。
  3.被告受僱於原告公司期間，被告依勞工保險條例規定，應以
    原告公司為投保單位，讓被告參加勞工保險為被保險人，惟
    原告向來均主張雙方間之契約關係為承攬契約，並未為被告
    投保勞保、健保並依法提撥勞工退休基金，欲圖規避勞動契
    約下對於勞工之保障，原告上開違法行為，致使被告於失業
    後，無法符合向政府請領失業給付之條件，原告因學歷不高
    找尋適當工作不易，迄今仍未能找到適合之工作，家庭經濟
    陷入困頓，總計原告未依法為被告投保勞保，肇致被告請領
    失業給付之權利受損，從被告於98年3 月初失業迄今，原告
    受有6個月6成薪資計124,956元（1,157×30×0.6×6）之失
    業給付損失。
  4.該交通事故發生，被告無法將學生送往學校，乃由學生自行
    乘坐計程車前往，當日計約有23位學生搭乘。其車資以事故
    發生地點至學校每輛至多200元計，23位學生約需搭乘6至7
    輛計程車，縱以7輛計程車計，其總車資亦不過1,400元，惟
    原告竟要求被告給付5,000元，被告被迫只得照原告要求給
    付，惟原告實無法律上之原因受領該超支之3,600元，被告
    爰依不當得利返還請求權請求原告返還該超收支計程車車資
    3,600元。
  5.依原告所製作之出勤紀錄表，被告實際工作期間有44天是從
    早上6 時至晚上11時，上班時間隨時待命，沒有休息時間，
    因此每日逾時工作9 小時，扣除勞動基準法第35條之休息時
    間，每日至少加班4 小時，按原告並非不適用勞動基準法之
    行業，其工作時間變更未經勞資雙方協議及未依勞基法第84
    條之1規定進行約定、報備主管機關等程序，故依勞基法第
    24條，被告自得向原告請求超時工作之加班費，以被告每小
    時平均時薪145元（1,157/8＝145）計，原告每日應給付被
    告超時工作之加班費861元〔（145×1.33×2）+（145×1.6
    6×2）＝861〕，合計原告應給付被告37,884元（861×44＝
    37,884）。
  6.綜上，原告積欠被告薪資48,400元、資遣費8,677元、失業
    給付損害賠償6個月124,956元、超收計程車資3,600元及超
    時工作之加班費37,884元，合計223,517元。
  (八)原告並無借款1萬元與被告蔡青福，且97年12月14日之跑趟
    小費為1,000元，而非2,000元。另承攬服務費收據二紙，係
    原告對被告蔡青福謊稱公司要報稅所需，要求被告於空白單
    據上簽名，當時金額與日期均空白，被告蔡青福亦未如實收
    到收據所載之金額，此有被告98年2月之存證信函及勞資爭
    議協調會議紀錄可稽，且金額、日期之筆跡皆非出於被告所
    寫，倘若被告確實有收到款項，應由被告親自填寫所有欄位
    並簽認之。且原告有多起勞資爭議事件經法院判決在案（詳
    參95年度店勞簡字第2號、95年度勞簡上第32號、98年度店
    勞小字第4號、97年度店勞簡字第14號、98年度勞簡上字第
    29 號、98年度湖簡字第528號民事判決等等），原告之司機
    都主張原告有口頭承諾給予受僱司機每月固定底薪1萬元至
    12,000元不等，故被告即反訴原告主張兩造僱傭契約底薪一
    萬元，跑趟小費以每趟200元為原則計算，應可採信。
  (九)原告於99年5 月19日所呈之出勤紀錄非但不全，且有諸多矛
    盾及不合理之處，諉無足採。98年1月6日以後被告蔡青福受
    原告公司之指揮，一直在辦理另一部車輛（即被告蔡青福98
    年1月13日以後所駕駛之車輛）的修理及驗車工作，每天都
    忙到晚上9點，由被告（即反訴原告）蔡青福98年1月13日以
    後所駕駛之車輛行車紀錄卡及車輛保養檢查紀錄表之內容足
    以證明（反訴被告公司迄未提出）。故原告以上開出勤紀錄
    指被告蔡青福98年1月6日以後拒絕開車曠工顯與事實不符。
    況被告蔡青福至98年2 月27日才離職，為原告公司所不爭執
    ，出勤紀錄怎可能只記錄到98年1 月15日止，而往後都不記
    錄。
  (十)97年12月14日所稱被告開車使用不當造成離合器損壞欠修理
    費41,050元乙節，顯與事實不符，且被告亦否認原告所提德
    昌汽車實業社收據影本之真正。蓋被告接手駕駛系爭車輛時
    ，就已向原告公司表明系爭車輛離合器故障，並於97年12月
    15日中午安排修車，也因此原告曾向前手（宋炫家）提起訴
    訟，且已確定在案（案號：97年度店勞簡字第14號、98年度
    勞簡上字第29號民事確定判決），於該案中原告亦向第三人
    主張系爭車輛離合器使用不當磨損換材料費用，益徵該車本
    身離合器於先前即有問題存在，並非被告蔡青福使用不當所
    致損壞，是以原告公司之主張顯無足採。另原告確有與訴外
    人宋炫家涉訟，該案業於98年6月8日宣判（參98年度店勞小
    字第4號民事判決），其中原告亦主張宋炫家應賠償離合器
    片材料及工資修理費用17,950元，然原告亦無法證明有此等
    材料、修理費、營業損失債權存在，而受敗訴判決。
  (十一)原告起訴主張被告蔡青福與被告林家萬負有連帶賠償系爭車
    輛之責任，其請求被告連帶負責之依據為何，請原告陳明等
    語，資為抗辯。併為答辯聲明：1.原告之訴駁回。2.如受不
    利判決，願供擔保免為假執行。
五、經查：
  (一)被告蔡青福於98年1月6日6時40分許，駕駛原告公司所有系
    爭車輛，沿新北市○○區○○路往臺北市方向行駛，行至新
    北市○○區○○路1段127號前，原應該注意在劃有分向限制
    線之路段，不得駛入來車之車道內，且應注意車前狀況，並
    隨時採取必要之安全措施，竟疏未注意及此，貿然跨越分向
    限制線駛入來車之車道內，致與騎乘車牌號碼N2E-288號重
    型機車之被告林家萬發生碰撞，造成被告林家萬頭部外傷併
    腦出血，右側髖關節脫臼，右側小腿粉碎性骨折等傷害。被
    告林家萬於上開交通事故發生前有飲酒，於事故發生後經檢
    測其酒精呼氣濃度高達1.35mg /L。上開車禍事故之發生，
    係因被告蔡青福駕駛系爭車輛，因見前方二部公車併排停車
    （詳上開偵卷第16、59頁），而跨越雙黃線逆向駛入對向車
    道，致與依規定駕駛機車於車道上之被告林家萬發生碰撞而
    肇事，則縱令被告林家萬無酒後駕車之行為，因被告蔡青福
    係自被告林家萬對向車道，二部併行之公車後方逆向跨越雙
    黃線行駛，被告林家萬實無從事前加以注意，亦無法避免遭
    被告蔡青福逆向行駛之遊覽車碰撞，自難認被告林家萬酒後
    駕車之違規行為與本件車禍之發生或損害之擴大有何因果關
    係可言。又臺灣省臺北縣區車輛行車事故鑑定委員會北鑑字
    第980083號鑑定意見書亦認：林家萬駕駛普通重型機車，無
    肇事因素，但酒精濃度超過規定標準，有違規定（詳上開偵
    卷第73頁）等情，業經本院以98年度訴字第2357號判決（見
    本院卷一第258至263頁）確定在案，並有臺灣省臺北縣區車
    輛行車事故鑑定委員會北鑑字第980083號鑑定意見書附卷可
    稽（見本院卷一第48至50頁），且為兩造所不爭執，應信為
    真。足見上開車禍事故之發生，係因被告蔡青福之過失所致
    ，被告林家萬酒後駕車之違規行為與上開車禍事故之發生或
    損害之擴大並無因果關係，故被告林家萬亦無過失可言。是
    原告主張依侵權行為之法律關係請求被告蔡青福、林家萬就
    系爭車輛之修繕費用139,755元及營業損失64萬元，共計779
    ,755元負連帶賠償責任等語，其中就被告蔡青福部分之請求
    ，即屬有據，應屬可採，但就被告林家萬部分之請求，即乏
    依據，洵無足採。
  (二)修繕費用：原告之系爭車輛因被告蔡青福之過失發生上開車
    禍事故而受損，致原告因此支出修繕費用133,280元，其中
    零件部分為51,580元，工資部分為81,700元（見本院板橋簡
    易庭98年度司板調字第79號卷第5至6頁之估價單及統一發票
    、本院卷一第88至89頁之德昌汽車實業社零件明細表、工資
    明細表及估價單、第251至253頁之證人王瑞進證詞），是原
    告向被告蔡青福請求支付系爭車輛回復原狀所必要之費用（
    修繕費用），即屬有據。惟修復補強費用計算回復原狀之金
    額，應扣除折舊（最高法院77年度第9次民事庭會議決議參
    照）。又系爭車輛係91年8月出廠，有車籍資料附卷可稽，
    算至98年1月6日本件車禍發生時，系爭車輛使用期間已有6
    年5 月餘，則其零件部分，依一般社會通念，會因時間而產
    生價值之貶損，應予折舊。經參考行政院於79年1月12日修
    正發布之固定資產耐用年數表，汽車之耐用年數為5年，而
    依行政院臺（45）財字第4180號令發布之固定資產折舊率表
    ，採定率遞減法計算折舊時，耐用年數5年者，折舊率為每
    年千分之369，如採用定率遞減法折舊者，其最後1年度之未
    折減餘額，以等於成本十分之一為合度。是系爭車輛於車禍
    發生時折舊6年5月餘，其殘值應以十分之一為度，故系爭車
    輛更新零件之殘值金額為5,158元（51,580×0.1＝5,158，
    元以下均四捨五入），工資部分無折舊問題。是原告請求被
    告蔡青福賠償之系爭車輛修繕費用86,858元（5,158＋81,70
    0＝86,858），即屬有據，應予准許，逾此部分之請求，尚
    乏依據，應予駁回。
  (三)營業損失：原告之系爭車輛雖因上開車禍事故受損，致自98
    年1月6日至98年3月12日，維修工作天數64日之修繕期間無
    法營業，而受有營業損失（見本院板橋簡易庭98年度司板調
    字第79號卷第5至6頁之估價單、統一發票及存證信函）。惟
    按「當事人主張有利於己之事實者，就其事實有舉證之責任
    。」，民事訴訟法第277條前段定有明文。查原告就其主張
    「原告於98年1月1日已收受顧客訂車自98年1月8日至同年3
    月30日共82天，無法履約，營業損失合計64萬元」之事實，
    既經被告蔡青福否認而抗辯如上，即應負舉證之責任，乃原
    告並未舉證以實其說，是原告此部分之主張，即乏依據，尚
    無可採。
  (四)綜上，原告得請求被告蔡青福給付之系爭車輛修繕費用86,8
    58元。惟依兩造間之車趟承攬契約書記載：「一、當事人：
    東京通運有限公司（以下簡稱甲方）、蔡青福（以下簡稱乙
    方）．．．雙方茲就車趟承攬事宜，約定如后：二、承攬標
    的：(一)台北市私立再興中學（以下簡稱再興中學）上課日之
    每日3班（上午、下午及晚間）之學生交通車接駁車趟。(二)
    星期例假日之遊覽車包車旅遊，以甲方實際指示為準。(三)承
    攬國外僑團旅遊，報酬及佣金分攤另立約定書。三、乙方義
    務：乙方同意依再興中學應上課之日期，承攬每日上午、下
    午及晚間之車趟，實際接駁之行程以甲方指示為準；星期例
    假日之遊覽車包車旅遊需配合甲方之指示，承攬旅遊車趟之
    駕駛。．．．五、約定之承攬報酬：(一)甲方應付乙方再興中
    學學學生交通車每班車趟300元（含稅）。．．」等語（見
    本院卷第90頁），且為兩造所不爭執，應信為真。足見兩造
    間並未約定底薪，兩造係約定承攬旅遊車趟之駕駛，被告蔡
    青福每出勤一趟之報酬為300元（含稅）。又依被告蔡青福
    之出勤狀況紀錄表（見本院卷一第31至33頁）所示，被告蔡
    青福97年12月份共出車58趟，應得之車趟為17,400元（58×
    30 0＝17,400）；98年1月份共出車26趟，應得之車趟為7,8
    00元（26×300＝7,800）；98年2月份共出車57趟，應得之
    車趟為17,100元（57×300＝17,100），以上共計42,300元
    。扣除被告蔡青福所自陳原告於98年1月6日匯款6,000元及
    於同月23日給付5,800元予被告蔡青福部分之後，原告尚應
    給付被告蔡青福出勤車趟之報酬30,500元。
  (五)兩造間既未約定底薪，而係約定承攬旅遊車趟之駕駛，被告
    蔡青福每出勤一趟之報酬為300 元（含稅）等情，已如前述
    ，則兩造間之車趟承攬契約書應屬承攬契約，並非僱傭契約
    。是被告蔡青福辯稱：兩造間之車趟承攬契約書應屬僱傭契
    約，爰依勞動基準法請求原告給付8,677元之資遣費（1,157
    ×30×3/12）、6個月6成薪資計124,956元（1,157×30×0.
    6×6）之失業給付損失、超時工作之加班費37,884元（861
    ×44＝37,884）等語，即乏依據，洵無足取。
  (六)依原告提出之計程車收據（見本院卷第115至119頁）所示，
    係被告蔡青福未於98年2月27日出勤，致學生自行乘坐計程
    車前往，而支出計程車費用計4,195元，惟原告並未陳明並
    舉證其已墊付或賠償學生此筆費用並舉證證明，是原告主張
    以此筆4,195元或5,000元（見本院卷第100頁出勤記錄）與
    原告應給付被告蔡青福之出勤車趟報酬互為抵銷，亦乏依據
    ，洵無足採。同理，被告蔡青福辯稱：學生搭乘計程車總車
    資亦不過1,400元，惟原告竟要求被告蔡青福給付5,000元，
    被告蔡青福被迫只得照原告要求給付，惟原告實無法律上之
    原因受領該超支之3,600元，被告蔡青福爰依不當得利返還
    請求權請求原告返還該超收支計程車車資3,600元等語，亦
    因原告已無權主張抵銷5,000元，而不生不當得利之問題，
    是被告蔡青福此部分之抗辯，亦無可取。
  (七)被告蔡青福於98年2月27日以第96號存證信函通知原告終止
    勞動契約（見本院卷一第34頁第96號存證信函），經原告於
    98年3月2日收受（見本院卷一第180頁掛號郵件收件回執）
    。原告復於98年3月4日以第109號存證信函通知被告蔡青福
    ，指稱被告蔡青福為原告承攬駕駛車輛349-MM自98年1月16
    日至98年3月2日止，其間計70趟未領取報酬共21,000元，另
    98年3月2日．．．脫班違約，依約函知解除承攬關係，違約
    罰金1萬元另案追訴等語（見本院卷一第178至179頁第109號
    存證信函），足見被告蔡青福與原告所指之勞動契約、承攬
    關係，均係指兩造間之車趟承攬契約，被告蔡青福於98年3
    月2日向原告終止契約時，原告尚未給付系爭車輛之修繕費
    用（證人王瑞進證稱：車子修理好後原告不來結帳，一直到
    98年5月15日原告才來結帳等語，見本院卷一第251頁反面）
    ，足見原告確實未依約（採月結）給付被告蔡青福出勤車趟
    之報酬，被告蔡青福自得據以終止兩造間之車趟承攬契約。
    從而，被告蔡青福即無98年3月2日脫班違約情事。
  (八)基上，原告得請求被告蔡青福賠償系爭車輛修繕費用86,858
    元，但原告尚應給付被告蔡青福出勤車趟之報酬30,500元，
    經被告蔡青福主張互為抵銷，原告亦表示同意二者互為抵銷
    ，則於抵銷後，原告得請求被告蔡青福賠償系爭車輛修繕費
    用為56,358元（86,858－30,500＝56,358），為有理由，應
    予准許，逾此部分之請求，尚乏依據，應予駁回。
六、按「給付無確定期限者，債務人於債權人得請求給付時，經
    其催告而未為給付，自受催告時起，負遲延責任。其經債權
    人起訴而送達訴狀，或依督促程序送達支付命令，或為其他
    相類之行為者，與催告有同一之效力。」、「遲延之債務，
    以支付金錢為標的者，債權人得請求依法定利率計算之遲延
    利息。」、「應付利息之債務，其利率未經約定，亦無法律
    可據者，週年利率為百分之五。」，民法第229條第2項、第
    233條第1項前段及第203條定有明文。從而，原告依侵權行
    為之法律關係，請求被告給付56,358元，及自起訴狀繕本送
    達之翌日即98年8月3日起至清償日止，按年息百分之五計算
    之利息，為有理由，應予准許。逾此部分之請求，即屬無據
    ，應予駁回。
七、本件原告勝訴部分係所命被告給付之金額未逾50萬元，應依
    職權宣告假執行，惟被告蔡青福陳明願供擔保請准宣告免為
    假執行，亦無不合，爰酌定相當之擔保金額准許之。
八、本件事證已臻明確，兩造其餘攻擊、防禦方法及舉證，經本
    院審酌後，認對於判決結果均無影響，爰不一一論述，併此
    指明。
貳、反訴部分：
一、程序方面：反訴原告於訴狀送達後，將反訴訴之聲明之金額
    由「141,649元」變更為「164,789元」，屬擴張應受判決事
    項之聲明，核其請求之基礎事實同一，亦不甚礙被告之防禦
    及訴訟之終結，依民事訴訟法第255條第1項第2、3、7款規
    定，應予准許。
二、反訴原告主張：
  (一)被告任職期間自97年12月8日至98年2月27日，共有10日之例
    假（97年12月21日、97年12 月28日、98年1月4日、98年1月
    18日、98年2月7日至8日、98 年2月14日至15日、98年2月21
    至22日）；而休假則係指紀念日、勞動節日及其他由中央主
    管機關規定應放假之日，勞動基準法第37條定有明文，則本
    案反訴原告任職期間之休假為98年1月1日之元旦1日，及98
    年1月24日至98年2月1日之春節假期9日，合計共20日之假日
    ，以每日平均工資1,157元計，共可請求23,140元之假日工
    資。
  (二)反訴原告受雇於反訴被告，反訴被告依勞工退休金條例有為
    反訴原告提撥退休金之義務，但反訴被告並未依法以反訴原
    告每月實際領取工資提撥退休金，故反訴原告自得請求反訴
    被告依勞工退休金條例第31條第1項規定賠償3,132元（計算
    式：17,400×6﹪×3＝3,132元）之損害。
  (三)反訴原告基於勞動契約及不當得利返還請求權，得請求反訴
    被告223,517元，並得依勞動基準法規定，向原告（即反訴
    被告）請求23,140元之假日工資、3,132元之勞工退休金，
    共計249,789元，縱與反訴被告於本訴之系爭車輛維修費7萬
    元及營業損失15,000元予以抵銷，反訴被告仍應給付164,78
    9元。
  (四)本件經鈞院多次命原告即反訴被告東京通運有限公司提出勞
    工工資清冊、出勤卡、行車記錄卡及車輛保養紀錄表，然原
    告即反訴被告均拒絕提出，顯係違反鈞院命提出文書之命令
    ，且為證明之妨礙，依民事訴訟法第345條及第282條之1規
    定，請鈞院逕認反訴原告所提之資料為真實。爰依勞動契約
    、不當得利之法律關係、勞動基準法及勞工退休金條例規定
    提起本訴等語。併為反訴聲明：反訴被告應給付反訴原告16
    4,789元，及本訴狀送達之翌日起至清償日止，按年息百分
    之五計算之利息。
三、反訴被告則以：兩造有約定承攬契約每趟300 元，否認雙方
    有僱傭契約。98年1月16日至2月26日沒有給付反訴原告車趟
    承攬費用20,400元，抵銷98年2月27日至98年3月2日未履行
    承攬車趟車資15,000元（應出勤未出勤）這期間他沒有接電
    話，一直到98年3月2日才接電話，反訴被告於98年2月26日
    已經通知反訴原告應出勤但是沒有出勤。另抵銷一筆97年12
    月15日修理系爭車輛的離合器等項目給付的費用41,050元，
    這是反訴原告97年12月14日到臺中把車子損壞的修車費，上
    述15,000元之另外5,000元費用是因反訴原告沒有上班，致
    學校學生要搭計程車上學。反訴原告確實於98年2月27日就
    無故曠職跳班，未履行承攬車輛業務，一直到了98年3月2日
    才回反訴被告公司交還系爭車輛，反訴原告未履行承攬約定
    ，致使反訴被告公司車輛契約被學校收回解約等語，資為抗
    辯。併為答辯聲明：反訴原告之訴駁回。
四、經查：
  (一)反訴原告基於勞動契約及不當得利返還請求權，得請求反訴
    被告223,517元部分，即反訴原告於本訴中主張抵銷之反訴
    被告積欠反訴原告薪資（即出勤車趟之報酬）48,400元、資
    遣費8,677元、失業給付損害賠償6個月124,956元、超收計
    程車資3,600元及超時工作之加班費37,884元，合計223,517
    元。上開223,517元部分，除其中出勤車趟之報酬30,500元
    ，業經反訴原告於本訴中主張抵銷，而與反訴被告得請求反
    訴原告賠償系爭車輛修繕費用86,858元互為抵銷，已不存在
    外，其餘資遣費等各項請求亦無所憑，其理由如事實及理由
    欄壹、本訴部分：五、(五)所述；又反訴原告主張依勞動基準
    法規定向反訴被告請求23,140元之假日工資及3,132元之勞
    工退休金，共計249,789元部分，亦因兩造間既未約定底薪
    ，而係約定承攬旅遊車趟之駕駛，被告蔡青福每出勤一趟之
    報酬為300元（含稅），兩造間之車趟承攬契約書應屬承攬
    契約，並非僱傭契約，而無所依憑，尚無足取。
  (二)從而，反訴原告依勞動契約、不當得利之法律關係、勞動基
    準法及勞工退休金條例規定，請求反訴被告給付如反訴之聲
    明所示，為無理由，應予駁回。
五、本件事證已臻明確，兩造其餘攻擊、防禦方法及舉證，經本
    院審酌後，認對於判決結果均無影響，爰不一一論述，併此
    指明。
據上論結，本件原告之訴為一部有理由，一部無理由，反訴原告
之反訴為無理由，依民事訴訟法第79條、第389條第1項第5款、
第392條、第78條，判決如主文。
中    華    民    國   100    年    1     月    28    日
                    勞工法庭    法  官  楊千儀
以上正本係照原本作成。
如對本判決上訴，須於判決送達後20日內向本院提出上訴狀（需
按他造人數附繕本）。如委任律師提起上訴者，應一併繳納上訴
審裁判費。
中    華    民    國   100    年    1     月    28    日
                                書記官  劉鴻傑